臺灣基隆地方法院民事裁定 
                               111年度消債更字第85號
聲  請  人  陳惠珍（原名陳昱菱）


訴訟代理人  魏敬峯律師                      
債  權  人  聯邦商業銀行股份有限公司


法定代理人  林鴻聯  
債  權  人  永豐商業銀行股份有限公司

法定代理人  曹為實  
代  理  人  呂亮毅  
債  權  人  元大國際資產管理股份有限公司


法定代理人  宋耀明  
代  理  人  葉紹明  
債  權  人  富邦資產管理股份有限公司

法定代理人  洪主民  



上列聲請人聲請消費者債務清理更生事件，本院裁定如下： 
    主  文
聲請人即債務人陳惠珍（原名陳昱菱）於民國111年11月18日上
午10時起開始更生程序。
命司法事務官進行本件更生程序。
    理  由
壹、按債務人不能清償債務或有不能清償之虞者，得依本條例所
    定更生或清算程序，清理其債務；債務人無擔保或無優先權
    之本金及利息債務總額未逾新臺幣一千二百萬元者，於法院
    裁定開始清算程序或宣告破產前，得向法院聲請更生。消費
    者債務清理條例（下稱消債條例）第3條、第42條第1項規定
    甚明。次按債務人對於金融機構負債務者，在聲請更生或清
    算前，應向最大債權金融機構請求協商債務清償方案，或向
    其住、居所地之法院或鄉、鎮、市、區調解委員會聲請債務
    清理之調解，消債條例第151條第1項定有明文。
貳、聲請意旨略以：
(一)聲請人每月入不敷出無法清償債務，故於111年8月5日聲請
    前置調解，最大債權銀行永豐商業銀行股份有限公司，提出
    72期，零利率，每月清償新臺幣（下同）2,500元之調解方
    案，聲請人因另有資產管理公司債權未納入調解，無法負擔
    上開方案，因此調解不成立。
(二)聲請人任職物流業，月薪約3萬元，每月個人生活支出1萬7,
    076元，目前需要扶養二名女兒，大女兒扶養費8,538元，明
    年大女兒成年後無庸再為扶養，小女兒並無父親，因此由聲
    請人單獨扶養，扶養費為1萬7,076元，尚須與其兄共同扶養
    父、母，各需給付扶養費8,538、8,538元，因此聲請人每月
    基本支出及扶養費合計5萬9,766元。聲請人每月領取補助為
    9,160元，縱不扶養父母每月仍為入不敷出，故無法接受協
    商方案。
(三)聲請人無擔保或無優先權之債務總額為52萬9,981元未逾1,2
    00萬元，未經法院裁定開始清算程序或宣告破產，且聲請人
    於5年內未從事營業活動，爰依法向本院聲請更生等語。
參、經查：
一、聲請人已聲請消債調解不成立
　　聲請人前於111年8月間向本院聲請消費者債務清理之調解，
    因無力清償債務而與最大債權債權人永豐商業銀行股份有限
    公司即調解不成立等情，有本院111年度司消債調字第103號
    案卷可稽，堪可採認。
二、聲請人之債務總額未逾1,200萬元
　　聲請人主張其積欠金融機構及非金融機構債權人無擔保或無
    優先權之債務共52萬9981元（與各債權人申報金額因計算日
    期、方式而略有出入，但無擔保或無優先權之本金及利息債
    務總額未逾1,200萬元），提出債權人清冊、財團法人金融
    聯合徵信中心債務清理條例前置協商專用債權人清冊、各債
    權人所提民事陳報狀暨所附文書等，自堪信為真實。
三、聲請人有不能清償債務情形
(一)聲請人之薪資依據其所提110年綜合所得稅各類所得資料清
    單顯示，該年度收入總額為45萬9,173元，平均月收入為3萬
    8,264元。而如再依據其所提出111年1月至9月間薪資入帳資
    料存摺，聲請人1月薪資4萬7,416元、2月薪資4萬1,993元、
    3月薪資4萬3,321元、4月薪資4萬4,503元、5月薪資2萬7,35
    0元、6月薪資3萬9,576元、7月薪資2萬5,016元、8月薪資4
    萬5,573元、9月薪資3萬6,979元，上開9個月薪資平均後每
    月大約薪資收入約為3萬9,000元。另依據聲請人提出存摺，
    其111年以來每月固定領取之補助有低收補助6,358、2,802
    元合計9,160元，行政院每月補助2,250元（750×3＝2,250元
    ），合計為1萬1,410元。因此如以110年月平均收入加計每
    月固定受領補助款後，每月收入約為4萬9,674元。
(二)按債務人必要生活費用，以最近1年衛生福利部或直轄市政
    府所公告當地區每人每月最低生活費1點2倍定之，消債條例
    第64條之2第1項定有明文。查衛生福利部與直轄市政府公告
    之111年度臺灣省最低生活費1萬4,230元標準，其1.2倍為1
    萬7,076元，則聲請人主張其個人每月必要生活費及受扶養
    人每月基本生活費為上開金額，自屬適當。　　
(三)聲請人之本人生活費以1萬7,076元列計，其扶養大女兒之扶
    養費8,538元（因有前夫共同扶養因此列計聲請人負擔2分之
    1），扶養小女兒之生活費1萬7,076元，合計基本生活支出
    應為4萬2,690元。　　
(四)另查聲請人主張需扶養其父母部分，並未具體提出前曾每月
    給付扶養款項之證據，是否確有扶養父母情事尚屬有疑。且
    依據聲請人提出其父母之存摺可知，其父每月受領有老農津
    貼7,550元、國民年金785元，合計8,335元。其母每月受領
    有老農津貼7,256元、國民年金782元，合計8,038元，其父
    母在上開金額範圍內之扶養費亦應扣除。且聲請人於110年1
    0月18日訊問時陳稱對於扶養父母之扶養費部分可與其兄商
    量，因此尚無明確事證認其有支出父母扶養費之情，因此暫
    不列計該部分支出。
(五)聲請人每月收入4萬9,674元扣除上開每月4萬2,690元之支出
    ，尚有餘額6,984元，可供清償債務，雖清償最大債權銀行
    永豐銀行提出之2,500元分期清償方案，尚有餘款4,484元可
    供清償其餘未納入調解之資產管理公司債務，然參酌元大國
    際資產管理股份有限公司陳報迄今債權金額為90萬8,283元
    、富邦資產管理股份有限公司陳報迄今債權金額為24萬7,66
    9元，上開2筆債務合計115萬5,952元，以聲請人上開餘款金
    額4,484元分期給付需長達258個月，21年多方得清償完畢，
    聲請人66年次，距離65歲退休，尚可工作20年，清償期間已
    超過聲請人工作期限，並且上開債務未清償前，仍不斷產生
    利息及違約金，聲請人欲將全部債務清償完畢勢必遙遙無期
    。從而，則以上述財產收入及負債支出狀況觀察，足認聲請
    人確有不能清償債務情形，如不調整其與債權人間之權利義
    務關係，極易衍生社會問題，難以維持安定之社會經濟秩序
    ，有違債清條例之立法目的，故應給予其更生之機會。
肆、綜上所述，聲請人既有不能清償債務之情事，自應允其於消
    債條例施行後，選擇以更生程序清理其債務，藉以妥適調整
    債務人與債權人及其他利害關係人間之權利義務關係，保障
    債權人獲得公平受償，並謀求債務人經濟生活之重建復甦機
    會。此外，聲請人尚未經法院裁定開始清算程序或宣告破產
    ，亦無消債條例第6條第3項、第8條或第46條各款所定駁回
    更生聲請之事由存在，則債務人聲請更生，於法尚無不符，
    應予准許。
伍、末按法院裁定開始更生或清算程序後，得命司法事務官進行
    更生或清算程序，必要時得選任律師、會計師或其他適當之
    自然人或法人為監督人或管理人，消債條例第16條第1項亦
    有規定。查本院既裁定准許開始本件更生程序，爰依前揭規
    定，命司法事務官進行本件更生程序，爰裁定如主文。
中　　華　　民　　國　　111 　年　　11　　月　　15　　日
                      民事庭法  官  王翠芬
以上正本係照原本作成。
本件裁定不得抗告。
中　　華　　民　　國　　111 　年　　11　　月　　15　　日
                            書記官  陳怡君